【裁判字號】    90,上易,1958
【裁判日期】    900717
【裁判案由】    竊盜
【裁判全文】
臺灣高等法院刑事判決                            九十年度上易字第一九五八號
    上  訴  人  臺灣新竹地方法院檢察署檢察官
    被      告  丁○○
    選任辯護人  陳景新
右上訴人因被告竊盜案件，不服臺灣新竹地方法院八十九年度字第一一五六號，中華
民國九十年五月三日第一審判決（起訴案號：臺灣新竹地方法院檢察署八十九年度偵
字第三五六０號）提起上訴，本院判決如左：
    主  文
上訴駁回。
    理  由
一、公訴意旨略以：丁○○意圖為自己不法之所有，於民國八十八年十一月八日白天
    ，利用告訴人甲○○舉家出遊之際，進入其位於新竹縣橫山鄉○○路○段一三四
    號住處（侵入住宅部分未據告訴），竊得現金新臺幣（下同）八萬元、美金約四
    五０元、人民幣約三０００元、金飾約十一兩、行動電話機一支等物後，因認丁○○涉犯刑法第三百二十條第一項之竊盜罪嫌。
二、按犯罪事實應依證據認定之，無證據不得推定其犯罪事實；又不能證明被告犯罪
    者，應諭知無罪之判決；刑事訴訟法第一百五十四條、第三百零一條第一項分別
    定有明文。被告之自白，不得作為有罪判決之唯一證據，仍應調查其他必要之證
    據，以察其是否與事實相符，刑事訴訟法第一百五十六條第二項規定甚明。再犯
    罪事實之認定，應憑真實之證據，倘證據是否真實尚欠明確，自難以擬制推測之
    方法，為其判斷之基礎；而認定犯罪事實之證據係指足以認定被告確有犯罪行為
    之積極證據而言，該項證據自須適合於被告犯罪事實之認定，始得採為斷罪資料
    （最高法院五十三年著有臺上字第六五六號、二十九年上字第三一○五號判例參
    照）。且刑事訴訟上證明之資料，無論其為直接或間接證據，均須達於通常一般
    之人均不致有所懷疑，而得確信其為真實之程度，始得據為有罪之認定，若其關
    於被告是否犯罪之證明未能達此程度，而有合理懷疑之存在，致使無從形成有罪
    之確信，根據「罪證有疑，利於被告」之證據法則，即不得遽為不利被告之認定
    （最高法院七十六年度臺上字第四九八六號判例參照）。其以情況證據（即間接
    證據）斷罪時，尤須基於該證據在直接關係上所可證明之他項情況事實，本乎推
    理作用足以確證被告有罪，方為合法，不得徒憑主觀上之推想，將一般經驗上有
    利被告之其他合理情況逕予排除（最高法院三十二年上字第六十七號判例參攷）
    。
三、訊據被告丁○○否認竊犯行，辯稱：伊從未到過告訴人的家，係因告訴人兒子張
    良印脅迫，伊害怕才於警訊時承認竊盜等語。
四、公訴人之認被告涉有竊盜犯行，無非以告訴人甲○○所指述，核與被告於警訊時
    之自白，大體相符為論據。
五、經查：
    (一)被告雖新竹縣警察局橫山分局於沙坑派出所初訊時自白竊盜犯行（見偵查卷第
      三頁反面），惟其於新竹縣橫山分局覆訊中隨即否認竊盜犯行，陳稱：「因為
      我一個人到派出所製作筆錄會緊張，且警方說承認就沒事了，所以我就亂講話
      。」（同上卷第七頁），嗣於偵訊、原審中亦堅詞否認竊盜犯行（同上卷第二
      十七頁反面、原審卷第七頁），參以被告於初訊中所供述：乙○○、丙○○共
      同竊盜一節，已據證人丙○○、乙○○於偵查、原審否認在卷。證人丙○○陳
      稱：案發日即八十八年十一月八日，伊在湖口陸軍裝甲五四二旅服役，全日無
      法外出夥同被告共犯竊案等語，核與陸軍四一一六部隊於九十年二月二十二日
      出具之（九○）昌仁字第九○四號函附之八十八年十一月官兵休假實施計劃表
      上記載證人丙○○於八十八年十一月八日確無排定休假外出之情相符（見偵查
      卷第十四頁、第二十七頁、原審卷第一０八頁）；證人乙○○陳稱：案發日即
      八十八年十一月八日，伊在位於新竹縣關西鎮○○○路二十五號之原林電子股
      份有限公司上班中等語，核與該公司所出具之記載乙○○上班、下班時間之微
      電腦音樂打卡鐘表在卷可憑（見偵查卷第十五頁、原審卷第一一七頁），足認
      證人乙○○、丙○○之證述屬實，被告於警訊初訊自白證人乙○○、丙○○共
      同竊盜云云，與事實不符，自不得採為認定事實之證據。
    (二)又觀諸告訴人雖就遭竊之時間、地點、侵入方式、損失財物等情況指述歷歷，
      惟始終無法提出積極證據指證確係被告所竊取，再告訴人指訴遭竊財物迄未尋
      獲之事實，業經證人即沙坑派出所主管鄭寬仕於原審結證屬實（見原審卷第一
      二七頁），是尚難以告訴人之指訴遽認被告有竊盜犯行
    (三)至於證人游世品、張良印於原審雖證述：被告前曾承認竊盜犯行等語，但此已
      為被告所否認，且游世品、張良印二人亦未能陳明被告自白竊盜之內容為何？
      又缺乏佐證，自不得以此認定被告有竊盜之事實。
    此外，復查無其他積極證據足認被告確有公訴人所述竊盜犯行，揆諸前揭規定、
    說明，不能證明被告犯罪，自應為無罪之諭知。
六、原審以不能證明被告犯罪而為無罪之諭知，經核並無不合，檢察官上訴猶以「被
    告於案發前數日，在告訴人位於新竹縣橫山鄉○○路○段一三四號住處住宿一晚
    ，並知悉告訴人等將於日內舉家出遊，．．對於告訴人家中所放置失竊物品，竟
    於未翻箱倒櫃之情況下，從容竊得上開財務，顯與一般行竊情狀不同，客觀而論
    ，謂係熟識告訴人前開狀況之人所為，應屬合於常理。證人丙○○等所證，容係
    真實，惟其僅能推論被告所稱與該證人共犯本案竊盜部分，係屬不符事實，但並
    非逕得依此推論被告全部自白皆為虛偽，即仍難排除本案僅係被告一人單獨行竊
    ，原審其未盡調查之能事已甚明瞭」等情，指摘原判決不當，請求將原判決撤銷
    改判云云。惟查：遍查全卷，僅有告訴人甲○○於偵訊時指稱：「問我兒子有無
    什麼人來過，我兒子說其當兵的朋友丁○○有來過」（見偵查卷第二十七頁）、
    「在他當兵前曾有一次跑到我地下室通往雞寮的通道，被我太太發現，而且他．
    ．自己跑到我家裡，到二樓我兒子的房間兩次，被我發現。」（同上卷第十九頁
    ），並無上訴理由所指之「被告於案發前數日，在告訴人位於新竹縣橫山鄉○○
    路○段一三四號住處住宿一晚」之情形，而被告於本院亦稱「我與甲○○是鄰居
    ，我沒到他家也沒住過他家」（見本院卷第四十一頁），況按告訴人所稱其失竊
    財物陳放尚稱隱密（見偵查卷第十八頁反面），縱被告曾至告訴人家中，亦未必
    知悉告訴人家中財物陳放位置，豈能僅以被告曾至告訴人家中即逕推論被告有所
    犯行。再被告於警訊時供稱與丙○○、乙○○共同竊盜乙節，經查係屬虛偽，其
    自白與事實不符，不得作為認定事實之證據，已如前述，綜上，檢察官之上訴為
    無理由，應予駁回。
據上論斷，應依刑事訴訟法第三百六十八條，判決如主文。
本案經檢察官張啟彬到庭執行職務。
中      華      民      國    九十      年      七      月     十七     日
                              臺灣高等法院刑事第二十四庭
                                  審判長法  官  陳  貽  男
                                        法  官  王  炳  梁
                                        法  官  李  世  貴
右正本證明與原本無異。
不得上訴。
            書記官  魏  汝  萍
中      華      民      國    九十      年      七      月     十七     日


司法院資訊處製作；財團法人民間司法改革基金會備份。
